Inventaris van het archief van de Afdeling Pensioenen van het Ministerie van Financiën, (1899) 1904-1933
Nationaal Archief, Den Haag
Ministerie van Financiën: Afdeling Pensioenen
Financiën / Pensioenen
1899-1933
merendeel 1904-1933
F23086
7.60 meter; 277 inventarisnummers.
Normale geschreven, getypte en gedrukte documenten, geen bijzondere handschriften.
Nationaal Archief, Den Haag
Ministerie van Financiën / Afdeling Pensioenen
Ministerie van Financiën / Afdeling Pensioenen en Erediensten
Ministerie van Financiën / Generale Thesaurie
Het archief van de Afdeling Pensioenen van het Ministerie van Financiën had als taak de uitvoering van de verschillende pensioenwetten en wachtgeldregelingen voor burgerlijke ambtenaren. Het archief bevat onder meer agenda's en klappers van ingekomen stukken; stukken betreffende de organisatie en het personeel van de Afdeling Pensioenen; stukken betreffende overheidspensioenen in het algemeen. Verder stukken betreffende de verschillende pensioenwetten voor weduwen- en wezen; ambtenaren; onderwijzers en leraren; gemeenteambtenaren; politieke pensioenen; spoorwegpensioenen; overzeese pensioenen; militaire pensioenen; pensioenraden en pensioenfondsen; wachtgeldbesluiten; bijzondere wachtgeldregelingen; en militaire wachtgeldregelingen.
Archiefvorming
Geschiedenis van de archiefvormer
De Afdeling Pensioenen
De afdeling Pensioenen van het Ministerie van Financiën werd in 1904 ingesteld en had de volgende taken:
uitvoering van de Burgerlijke Pensioenwet 1890
uitvoering van de Wet tot regeling van het pensioen van de weduwen en wezen van burgerlijke ambtenaren 1890
uitvoering van het Koninklijk Besluit 1869 omtrent het toekennen van wachtgelden aan burgerlijke ambtenaren
bijhouden van de grootboeken der pensioenen ten laste van de Staat
betaalbaarstelling van de pensioenen.
Deze taken waren daarvoor uitgevoerd door de Generale Thesaurie van het Ministerie van Financiën. In de loop van de jaren werd het takenpakket uitgebreid doordat de uitvoering van nieuwe pensioenwetten aan de afdeling werden opgedragen:
Weduwenwet voor de Onderwijzers 1905
Pensioenwet voor de Zijdelingse Staatsdienst 1912
Pensioenwet voor de Bijzondere Leraren 1913
Pensioenwet voor de Gemeenteambtenaren 1913
Weduwenwet voor de Gemeenteambtenaren 1913
Pensioenwet voor de Rijkswerklieden 1914.
De Pensioenwet van 1922
In 1922 werden de verschillende wettelijke regelingen voor de pensioenrechten van burgerlijke ambtenaren, hieraan gelijkgestelde groepen en hun weduwen en wezen in één pensioenwet samengebracht, de Pensioenwet 1922. Tegelijkertijd werd het Algemeen Burgerlijk Pensioenfonds ingesteld voor de inning van premies, de belegging der gelden en de uitbetaling van de pensioenen. Het beheer van dit fonds kwam in handen van een eveneens nieuw ingestelde Pensioenraad. Deze raad functioneerde onder toezicht van het Minister van Financiën. De Pensioenraad kreeg ook de bevoegdheid om over de toekenning van pensioenen te beslissen en deze door het Algemeen Burgerlijk Pensioenfonds te laten uitbetalen. Tegen de beslissing van de raad kon beroep worden ingesteld bij de Centrale Raad van Beroep te Utrecht.
Het Ministerie van Waterstaat verzorgde de pensioen- en wachtgeldtaken voor het spoorwegpersoneel. Het Ministerie van Marine en het Ministerie van Oorlog, sinds 1928 het Ministerie van Defensie verzorgden de pensioen- en wachtgeldtaken voor het personeel van de land- en zeemacht. Met de overzeese pensioenen tenslotte was het Ministerie van Koloniën belast. Bij deze pensioenaangelegenheden was de Afdeling Pensioenen van het Ministerie van Financiën slechts zijdelings betrokken.
Eveneens in 1922 werden de Afdelingen Erediensten en Pensioenen formeel samengevoegd. Daardoor veranderde de naam van de afdeling van Pensioenen in Pensioenen en Erediensten. Deze afdeling kreeg er een aantal taken bij:
uitvoering en toepassing van art. 171 der Grondwet (betreft de tractementen, pensioenen etc. van de predikanten)
beheer van de bij de Staatsbegroting voor de onderscheidene kerkgenootschappen toegestane gelden.
De administratie en dus ook het archief zijn echter steeds strikt gescheiden gebleven. De stukken betreffende de kerkelijke pensioenen zijn dan ook niet in het archief van de Afdeling Pensioenen, maar in dat van de Afdeling Erediensten opgenomen.
Ook in 1922 kwam er ook een nieuwe wachtgeldregeling: het Wachtgeldbesluit 1922. Deze verving de oude uit 1869, welke overigens in 1892 geheel was herzien. Het grote aantal wachtgelders kort na de Eerste Wereldoorlog maakte het noodzakelijk deze mensen zoveel mogelijk weer aan een passende functie te helpen. Daartoe werd in 1921 het Bemiddelingsbureau Wachtgelders opgericht, dat aanvankelijk onder de Generale Thesaurie ressorteerde, van 1924 tot 1928 zelfstandig opereerde, maar vanaf 1928 tot de Afdeling Pensioenen gerekend werd.
Bij Koninklijk besluit van 8 juni 1933 S.311 werden de pensioen- en wachtgeldtaken met ingang van 12 juni 1933 overgedragen aan het Ministerie van Binnenlandse Zaken, met uitzondering van aangelegenheden die de kerkgenootschappen betroffen. De Afdeling Pensioenen en het Bemiddelingsbureau Wachtgelders werden, met de ambtenaren en het archief ook naar het Ministerie van Binnenlandse Zaken verplaatst.
Geschiedenis van het archiefbeheer
De stukken betreffende pensioenen uit het archief van de afdeling Pensioenen (1904-1922) respectievelijk Pensioenen en Erediensten (1922-1933) werden tot 1982 bewaard bij de taakopvolger, te weten de afdeling Pensioenen en Wachtgelden van het Ministerie van Binnenlandse Zaken. In 1982 werden deze stukken overgebracht naar het Algemeen Rijksarchief om aldaar bij de overige overgebrachte archieven van het Ministerie van Financiën te worden gevoegd.
De stukken betreffende erediensten berusten sinds 1982 ook in het Algemeen Rijksarchief.
De verwerving van het archief
Overbrenging van een overheidsarchief
Inhoud en structuur van het archief
2.08
Aanwijzingen voor de gebruiker
Openbaarheidsbeperkingen
Volledig openbaar.
Materiële beperkingen
Aanvraaginstructie
Openbare archiefstukken kunnen online worden aangevraagd en gereserveerd. U kunt dit ook via de terminals in de studiezaal van het Nationaal Archief doen. Om te kunnen reserveren dient u de volgende stappen te volgen:
U maakt een profiel aan op www.gahetna.nl, en logt vervolgens in
Via de archiefinventaris (alleen de beschrijvingen met rode nummers) selecteert u het gewenste archiefstuk door op de knop 'Reserveren' te klikken
In het volgende scherm geeft u aan op welke dag u het archiefstuk wilt inzien
Indien u zich bevindt in de studiezaal en een tafelnummer heeft ontvangen kunt u dit nummer vermelden. Als u geen tafelnummer heeft kunt u tafelnummer 777 laten staan
Vervolgens bevestigt u uw reservering door deze te versturen.
Verwant materiaal
Beschikbaarheid van kopieën
Beschrijving van de series en archiefbestanddelen
- AGENDA'S EN KLAPPERS, 1.
  - Agenda's van ingekomen stukken, met namenklappers., 1920-1932; 2-13; 12 delen
    De agenda's bevatten de volgende gegevens in kolommen: volgnummer waarnaar de bijgebonden klapper verwijst, datum van de ingekomen brief, korte inhoud, naam afzender, initialen van de behandelende ambtenaar, datum van het rapport aan de minister, korte inhoud van het rapport, datum en nummer van de ministeriële beschikking. De agenda's en klappers van vóór november 1920 zijn niet bewaard gebleven. Wèl zijn bewaard gebleven de 'agenda's van resoluties (besluiten) van de minister van Financiën, genomen op ingekomen brieven' met de daarbij behorende indices en klappers. Deze zijn beschreven in toegang 2.08.05 (inv.nrs. 1-1345, 8912-8967 en 9000-9011). Het agendanummer staat op de ingekomen stukken in de linker bovenhoek vermeld. Omdat in de agenda's geen verwijzing naar de vindplaats in het archief is vermeld, kunnen de agenda's niet worden gebruikt om losse stukken in het archief op te sporen.
    - 1920 nov. 5 - 1921 dec. 15, nrs. 1-6571, 2
    - 1921 dec. 16 - juni 1924, nrs. 1-7613, 3
    - 1924 juli - 1925, nrs. 1-2241, 4
    - 1926, nrs. 2242-3907, 5
    - 1927, nrs. 3912-5692, 6
    - 1928, nrs. 5693-7576, 7
    - 1929, nrs. 7576-9779, 8
    - 1930, nrs. 1-2884, 9
    - 1931, nrs. 2885-4795, 10
    - 1931, klapper, 12
    - 1932, nrs. 4796-713, 11
    - 1932, klapper, 13
- DOSSIERS, 2.
  - Organisatie en personeel van de Afdeling Pensioenen, 2.1
    - Instelling en reorganisatie van de afdeling Pensioenen en van het Bemiddelingsbureau Wachtgelders., 1904-1933; 1; 1 omslag
    - Aanbieding aan betrokkenen van een overzicht van pensioengrondslagen van ambtenaren van de Afdeling Pensioenen ter parafering., 1917-1920; 89; 1 omslag
    - Uitgaande brief aan een kamerlid ter beantwoording van een klacht over trage afdoening van pensioenaanvragen door het Ministerie van Financiën., 1919; 194; 1 stuk
  - Overheidspensioenen in het algemeen, 2.2
    - Vaststelling en toepassing van voorschriften voor de uitbetaling van pensioenen ten laste van de staatsbegroting., 1905-1921; 195; 1 omslag
    - Vaststelling van formulieren voor attestatiën de vita met richtlijnen voor het gebruik., 1906-1925; 102; 1 omslag
    - Verstrekking van inlichtingen over Nederlandse pensioenregelingen aan gezanten van buitenlandse regeringen., 1909-1926; 196; 1 omslag
    - Medewerking aan een wijziging van de Wet op de Raad van State ter bespoediging van de behandeling van geschillen van bestuur., 1915; 197; 1 omslag
    - Behandeling van verzoeken van gepensioneerden en hun belangenorganisaties om verhoging van pensioenen wegens de duurte., 1915-1920; 198; 1 omslag
    - Verlenen van een duurtetoeslag op de pensioenen., 1918-1920; 199; 1 omslag
    - Voorbereiding van de wet houdende verhoging van het pensioen-maximum voor de civiele ambtenaren en de leraren bij het bijzonder hoger en middelbaar onderwijs. (Wet van 4 nov. 1919 S.639), ---
      Dossier ontbreekt.
    - Voorbereiding en toepassing van de wet tot verhoging van de pensioenen. (Wet van 29 mei 1920 S.283), 1919-1921; 43; 1 pak
    - Toepassing van pensioenwetten in verband met enkele sociale verzekeringswetten., 1919-1921; 200; 1 omslag
    - Behandeling van verzoeken van ambtenaren en belangengroepen om verhoging van de pensioenen der vóór 1918 gepensioneerde militairen en der vóór 1920 gepensioneerde burgerlijke ambtenaren., 1921-1926; 233; 1 omslag
    - Wijzigen van de voorschriften voor uitbetaling van pensioenen., 1923-1932; 110; 1 omslag
    - Verslag van de interdepartementale commissie van onderzoek naar de kosten voortvloeiend uit de Pensioenwet 1922 en de Militaire Weduwenwet 1922 ten laste van het Rijk (Commissie Van Vuuren)., 1927; 118; 1 deel
  - Burgerlijke pensioenen, 2.3
    - Burgerlijke Pensioenwet 1890 en Weduwenwet voor de Ambtenaren 1890, 2.3.1
      - wetgeving, 2.3.1.1
        - Voorbereiding van de wet tot wijziging van artikel 24 van de Burgerlijke Pensioenwet 1890 inzake korting op pensioen wegens bijkomende inkomsten. (Wet van 31 jan. 1908 S.49), 1907-1908; 14; 1 omslag
        - Voorbereiding van de wet tot wijziging en aanvulling van enige artikelen der Burgerlijke Pensioenwet 1890 inzake centralisatie van de pensioentoekenning bij de minister van Financiën. (Wet van 7 nov. 1910 S.314), 1908-1910; 18; 1 omslag
        - Behandeling van verzoeken van ambtenaren en weduwen om wijziging van de Burgerlijke Pensioenwet 1890 opdat de weduwen van ambtenaren die na hun 60e levensjaar in het huwelijk zijn getreden, aanspraak verkrijgen op pensioen., 1908-1922; 201; 1 omslag
        - Wijziging van de Weduwenwet voor de ambtenaren 1890 inzake belegging der gelden. (Wetten van 11 feb. 1911 S.62, 30 dec. 1914 S.635 en 14 jan. 1918 S.20), [1911-1918]; ---
        - Voorbereiding van de wet tot verhoging van de bedragen der pensioenen ten laste van het fonds, ingesteld bij de Weduwenwet voor de ambtenaren. (Wet van 17 mrt. 1913 S.89), 1912-1913; 16; 1 omslag
        - Ingekomen brief van de Pensioenraad voor burgerlijke ambtenaren van 26 oktober 1912, met aanmerkingen op de ontwerpen van wet houdende pensioenregeling voor de gemeenteambtenaren en hun weduwen en wezen, de wetsontwerpen tot wijziging van de Burgerlijke Pensioenwet en het wetsontwerp tot pensionering van de leraren bij het bijzonder hoger en middelbaar onderwijs. (Wetten van 20 en 21 juni 1913 S.298-299 en 301-304), 20; 1 stuk
        - Wijziging en aanpassing van de Burgerlijke Pensioenwet 1890 aan de pensioenregelingen voor gemeenteambtenaren en voor bijzondere leraren. (Wetten van 21 juni 1913 S.303-304), 1912-1913; 21; 1 omslag
        - Voorbereiding van het besluit tot uitvoering van artikel IX der wet van 21 juni 1913 S.303 ter wijziging van de artikelnummers van de Burgerlijke Pensioenwet 1890 in andere wetten, waarnaar in die wetten verwezen wordt. (KB 22 juli 1916 S.329), 17; 1 omslag
        - Voorbereiding van de wet tot verhoging van het bedrag van pensioen ten laste van het weduwenfonds. (Wet van 12 jan. 1917 S.671), 1913-1917; 22; 1 pak
        - Voorbereiding van wet tot wijziging van art. 26 der Burgerlijke Pensioenwet en art. 32 der Pensioenwet voor de Bijzondere leraren 1913 betreffende de invordering van pensioenbijdragen. (Wet van 26 mrt. 1917 S.253), 1916-1917; 230; 1 omslag
        - Wijziging van de artikelen 23 en 24 van de Weduwenwet voor ambtenaren 1890 ten behoeve van de deelgerechtigden in de weduwenpensioenfondsen van het korps ingenieurs en van de opzichters van Rijkswaterstaat. (Wet van 3 juni 1918 S.329), 1915-1918; 23; 1 omslag
        - Wijziging van art. 11 van de Burgerlijke Pensioenwet 1890 inzake toekenning van pensioen aan gepensioneerde burgerlijke ambtenaren die tevens pensioen genieten als oud-lid van de Tweede Kamer. (Wet van 22 nov. 1918 S.601), 24; 1 omslag
        - Wijziging en aanvulling van de Weduwenwet voor de ambtenaren 1890. (Wet van 16 apr. 1920 S.193), 202; 1 omslag
        - Voorbereiding van de wet tot wederopenstelling voor de betrokken deelgerechtigden in het Weduwenfonds voor de geëmployeerden tot het algemeen bestuur behorende van de gelegenheid om een ongehuwde zuster voor het genot van pensioen uit dat fonds aan te wijzen, alsmede van de wet tot verhoging van de pensioenen ten laste van het Weduwen-pensioenfonds van het korps ingenieurs bij de Rijkswaterstaat. (Wetten van 30 juni 1921 S.823-824), 1920-1921; 203; 1 omslag
        - Wijziging van art. 3 van de Wet van 29 juni 1899 S.149, houdende beperkingen voor enige deelgerechtigden aangesloten bij het Weduwenfonds. (Wet 26 juni 1926 S.207), 1925-1926; 25; 1 omslag
          Zie voor de wet van 21 juli 1928 S.250 inv.nr. 236.
      - toepassing, 2.3.1.2
        - Behandeling van een voorstel tot afschaffing van korting op bezoldiging en pensioen ten behoeve van particuliere schuldeisers., 1903-1906; 28; 1 omslag
        - Toepassing van bepalingen inzake het vergelden met pensioen van tijdelijke aan de Staat bewezen diensten., 1904-1921; 26; 1 omslag
        - Vaststellen van voorschriften voor het overleggen van stukken bij het aanvragen van pensioen., 1905; 204; 1 omslag
        - Erkenning van ambtelijke functies als burgerlijk ambtenaar op grond van de Burgerlijke Pensioenwet 1890., 1905-1920; 29; 1 omslag
        - Interpretatie en toepassing van voorschriften voor de berekening van diensttijd, geldig voor pensioen., 1905-1921; 142; 1 omslag
        - Goedkeuring van voorwaarden waaronder voorschotten op pensioenbetalingen aan gepensioneerden mogen worden verstrekt door gemeentebesturen, liefdadige of tot algemeen nut werkende instellingen, 1905-1921; 30; 1 omslag
        - Voorbereiding van besluiten ter uitvoering van artikel 4, litt. d, van de Burgerlijke Pensioenwet 1890, inzake het verlenen van pensioen voor verschillende beroepen op 55-jarige leeftijd., 1905-1922; 15; 1 omslag
        - Voorbereiding van contraire Koninklijke Besluiten wegens geschillen van bestuur inzake aanvragen om pensioen van verschillende ambtenaren., 1906-1917; 27; 1 pak
        - Vaststelling van pensioengrondslagen voor onderwijzers, leraren en burgerlijke ambtenaren., 1906-1921; 44; 1 pak
        - Voorbereiding en toepassing van het besluit tot aanwijzing van consulaire posten waarvan de ambtenaren recht hebben op dubbeltelling van hun aldaar vervulde jaren bij de berekening van diensttijd voor pensioen. (KB 6 nov. 1909 S.357), 1909-1911; 205; 1 omslag
        - Interpretatie en toepassing van voorschriften voor de inhouding van bijdragen voor pensioen., 1909-1922; 206; 1 omslag
        - Voorbereiding van wetten tot toepassing van art. 32, later 44, van de Burgerlijke Pensioenwet 1890 omtrent de toekenning van pensioen aan gewezen ambtenaren., 1910-1917; 207, 19; 2 omslagen
          - leraar A.M. Kollewijn (Wet van 25 mei 1908 S.150)., ---
          - leraar G.C.R. Hoetink (Wet van 7 dec. 1908 S.364)., ---
          - leraar H.J. Eymael (Wet van 6 dec. 1909 S.380)., ---
          - telegrambesteller H. Dirkzwager (Wet van 8 apr. 1910 S.103)., ---
          - hoofdcommies A. Azings Venema, 1910, 1917 (Wet van 5 juli 1910 S. 193), 207
          - onderofficieren der landmacht J. Harmsen, A.H.Willemse en W.C.B. de Blécourt (Wet van 18 juli 1911 S.240)., ---
          - onderwijzer H.C.P. Dirks (Wet van 17 mrt. 1913 S.90)., ---
          - leraar J. Snijder (Wet van 17 mrt. 1913 S.91)., ---
          - leraar G.F.R. of F.R. Corten (Wet van 21 dec. 1914 S.566)., ---
          - leraar J.C. Fischer, 1911-1915 (Wet van 15 jan. 1916 S.22), 19
          - kantoorknecht A. Alwon (Wet van 4 nov. 1919 S.648)., ---
        - Voorbereiding van Koninklijke Besluiten wegens geschillen van bestuur inzake vaststelling van pensioengrondslagen en aanvragen van pensioen van verschillende ambtenaren., 1911-1920; 208; 1 pak
        - Aanwijzing en regeling van de bezoldiging van geneeskundigen belast met het geneeskundig onderzoek van ambtenaren., 1913-1922; 32; 1 pak
        - Voorbereiding en wijziging van een algemene maatregel van bestuur, als bedoeld in art. 52 der Burgerlijke Pensioenwet 1890. (KB 17 mrt. 1914 S.150 en 23 okt. 1920 S.797)., ---
        - Toepassing van art. II van de Wet van 20 juni 1913 S.303 inzake de herplaatsing van ambtenaren., 1914-1917; 47; 1 pak
        - Interpretatie en toepassing van voorschriften voor de restitutie van bijdragen voor pensioen., 1914-1921; 210; 1 omslag
        - Toekenning van pensioen aan enkele oud-ministers., 1915-1920; 211; 1 omslag
        - Behandeling een voorstel tot wijziging van artt. 18 en 19 van het Koninklijk besluit van 17 maart 1914 S.150, regelende de inzending door ministeries van de staten inzake bijdragen voor pensioen., 1916; 33; 1 omslag
    - Pensioenwetten voor onderwijzers en leraren, 2.3.2
      - Lageronderwijswet 1878, 2.3.2.1
        - Voorbereiding en wijziging van het besluit tot het stellen van nadere regels inzake de pensionering van onderwijzers, verbonden aan bijzondere lagere scholen en aan bijzondere kweekscholen en van hun weduwen en wezen. (KB 5 dec. 1905 S.314, 22 nov. 1911 S.344 en 15 dec. 1920 S.898), [1905-1920]; ---
        - Voorbereiding van het besluit houdende bepalingen omtrent de pensioenen van onderwijzers bij de openbare lagere scholen en omtrent die van hun weduwen en wezen. (KB 21 feb. 1906 S.37 en 10 jan. 1921 S.8), 1906-1921; 224; 1 omslag
        - Medewerking aan de voorbereiding van een rechtspositieregeling van vrouwelijke rijksambtenaren en onderwijzeressen bij het openbaar lager onderwijs, die in het huwelijk treden. (kamerstukken 1909-1910 no. 256), 1908-1910; 144; 1 omslag
        - Behandeling van een voorstel van de Pensioenraad voor de Burgerlijke Ambtenaren tot aanpassing van de pensioenbepalingen in de Lageronderwijswet aan de Pensioenwet voor de Gemeenteambtenaren 1913., 1914; 225; 2 stukken
        - Interpretatie van de pensioenbepalingen in de Lageronderwijswet met betrekking tot onderwijzerspensioenen., 1917-1921; 226; 1 omslag
        - Afwijzing van verzoeken om inkoop van diensttijd doorgebracht als onderwijzer of leraar bij het niet-gesubsidieerd onderwijs., 1920-1922; 227; 1 omslag
      - Weduwenwet voor de Onderwijzers 1905, 2.3.2.2
        - Voorbereiding van de Weduwenwet voor de Onderwijzers 1905 en wijziging en aanvulling van de Burgerlijke Pensioenwet 1890 en de Weduwenwet voor de Ambtenaren 1890. (Wetten van 5 juni 1905 S.152, 153, 156), 1903-1905; 149; 1 omslag
          Zie voor de wetten tot wijziging van de Weduwenwet voor Onderwijzers inv.nrs. 16, 20 en 143.
        - Voorbereiding van een besluit houdende voorschriften tot uitvoering van art. 2 der Weduwenwet voor de onderwijzers 1905. (KB 18 dec. 1905 S.353), ---
        - Voorbereiding van wetten houdende pensioenregeling voor de weduwen en wezen van vóór 1 januari 1906 overleden, gepensioneerde of op wachtgeld gestelde onderwijzers. (Wetten van 23 mei 1917 S.426, 6 mei 1921 S.716 en 30 juni 1921 S.822), 1914-1921; 228; 1 pak
        - Toepassing en interpretatie van de Weduwenwet voor de Onderwijzers 1905., 1915-1921; 229; 1 omslag
      - Pensioenwet voor de gemeentelijke leraren 1905, 2.3.2.3
        - Voorbereiding van de wet tot regeling van de pensioenen van het onderwijzend personeel van gemeente-hogere burgerscholen, onverplichte gemeente-burgerscholen en gymnasia; gemeentelijke middelbare scholen voor meisjes; gemeentelijke kweekscholen voor onderwijzers en onderwijzeressen. (5 juni 1905 S.154), ---
        - Voorbereiding van het besluit houdende bepalingen omtrent de pensioenen van directeuren en leraren der gemeente-hogere burgerscholen, der gemeente-burgerscholen en der gemeentelijke middelbare scholen voor meisjes, van de leraren der gymnasia en van de directeuren en onderwijzers aan gemeentelijke kweekscholen voor onderwijzers en onderwijzeressen en omtrent die van hun weduwen en wezen. (KB 21 feb. 1906 S.38), ---
      - Pensioenwet voor de Bijzondere Leraren 1913, 2.3.2.4
        - Voorbereiding van de pensioenregeling voor leraren aan bijzondere gymnasia en aan bijzondere hogere burgerscholen en hun weduwen en wezen. (Wetten van 20 juni 1913 S.298-299), 1912-1913; 150; 1 omslag
          Zie ook inv.nr. 20 op p.10 en inv.nr. 230.
        - Voorbereiding van een algemene maatregel van bestuur als bedoeld in art. 48 der Pensioenwet voor de bijzondere leraren 1913 (KB 1 dec. 1915 S.485), 1914-1916; 148; 1 omslag
    - Pensioenwet voor Zijdelingse Staatsdienst 1912 en Pensioenwet voor tijdelijke diensten, 2.3.3
      - Voorbereiding en wijziging van de wet houdende bepalingen omtrent de vergelding met pensioen van in dienst van ambtenaren, een college of een instelling of van met deze hier gelijk gestelde commissies of particulieren aan de Staat bewezen diensten. (Wetten van 30 mrt. 1912 S.134 en 19 juni 1915 S.278), 1904-1916; 139; 1 pak
      - Behandeling van verzoekschriften van ambtenaren en hun belangenorganisaties om een wettelijke regeling van de pensioenen wegens zijdelingse staatsdienst en om aanvulling van de bestaande regeling., 1904-1917; 222; 1 omslag
      - Interpretatie en toepassing van de Wet voor zijdelingse staatsdienst 1912., 1912-1916; 223; 1 omslag
      - Voorbereiding van de wet houdende regeling omtrent de geldigheid voor pensioen van diensten, vroeger zonder deugdelijke aanstelling, tijdelijk bewezen in betrekkingen, waaraan, indien zij krachtens vaste aanstelling worden vervuld, ingevolge de wet uitzicht op pensioen is verbonden. (Wet van 17 juni 1918 S.384), 1913-1918; 104; 1 omslag
      - Voorbereiding van de wet houdende afwijking van art. 4 der Pensioenwet voor zijdelingse Staatsdienst 1912 ten behoeve van de gepensioneerde rijksklerk der directe belastingen, invoerrechten en accijnzen, W. Schilperoort. (Wet van 4 dec. 1920 S.878), ---
    - Pensioenwet voor de Gemeenteambtenaren 1913 en Weduwenwet voor de Gemeenteambtenaren 1913, 2.3.4
      - wetgeving, 2.3.4.1